【裁判字號】    99,交聲,164
【裁判日期】    990531
【裁判案由】    聲明異議
【裁判全文】
臺灣高雄地方法院交通事件裁定         99年度交聲字第164號
原處分機關  高雄市政府交通局
異  議  人
即受處分人  甲○○
上列異議人即受處分人因違反道路交通管理處罰條例案件，對於
高雄市政府交通局中華民國99年1 月18日所為之處分（原處分案
號：高市交裁字第裁32-BO0000000號），聲明異議，本院裁定如
下：
    主  文
原處分撤銷。
甲○○不罰。
    理  由
一、異議意旨略以：異議人即受處分人甲○○於民國98年2 月25
    日凌晨0 時23分許，飲酒後騎乘車牌號碼667-BJU 號重型機
    車，行經高雄市○○區○○路70號前，因與他人發生交通事
    故，經送阮綜合醫療社團法人阮綜合醫院（下稱阮綜合醫院
    ）測得其血液中所含酒精濃度為52mg/dl （換算呼氣酒精濃
    度為每公升0.26毫克），因而為警製單舉發，原處分機關乃
    據此裁處異議人新臺幣（下同）15,000元罰鍰，並吊扣普通
    重型機器腳踏車駕駛執照12個月及施以道安講習；惟異議人
    當天雖經檢驗測得呼氣酒精濃度為每公升0.26毫克，然再精
    密之儀器均有誤差值，依經濟部標準檢驗局規範，量測結果
    小於0.25毫克者，誤差為正負0.02毫克；量測結果大於0.25
    毫克且小於2 毫克，誤差值為正負5 ％，是異議人量測之酒
    測值倘扣減該誤差值時，即小於0.25毫克而免於處罰，縱認
    異議人之酒測值超過0.25毫克，然異議人酒測值未超越標準
    值達0.2 毫克，且當日係遭人撞擊，並非酒後肇事，故此應
    屬違反道路交通管理事件統一裁罰基準及處理細則第12條第
    12項勸導免予舉發範疇，爰聲明異議，請求撤銷原處分。
二、按犯罪事實應依證據認定之，無證據不得認定犯罪事實，刑
    事訴訟法第154 條第2 項定有明文；次按認定犯罪事實所憑
    之證據，雖不以直接證據為限，間接證據亦包括在內；然而
    無論直接或間接證據，其為訴訟上之證明，須於通常一般之
    人均不致有所懷疑，而得確信其為真實之程度者，始得據為
    有罪之認定，倘其證明尚未達到此一程度，而有合理之懷疑
    存在時，即應為有利於被告之認定，最高法院30年上字第81
    6 號判例、76年臺上字第4986號判例參照。而法院受理交通
    事件，準用刑事訴訟法之規定，道路交通管理處罰條例第89
    條前段規定甚明，是前揭刑事訴訟法上之罪疑唯輕或罪疑唯
    有利於被告之原則，於法院審理交通聲明異議案件時，亦有
    所適用。
三、經查：
  (一)異議人於上開時、地，酒後駕駛上開車號之重型機車，因與
    他人發生交通事故，經送阮綜合醫院測得其血液中所含酒精
    濃度為52mg/dl （換算呼氣酒精濃度為每公升0.26毫克），
    因而為高雄市政府警察局鼓山分局員警製單舉發，原處分機
    關乃依道路交通管理處罰條例第35條第1 項第1 款規定裁處
    異議人15,000元罰鍰，並吊扣普通重型機器腳踏車駕駛執照
    12個月及施以道安講習之事實，有高雄市政府警察局舉發違
    反道路交通管理事件通知單、阮綜合醫院生化檢驗報告單、
    高雄市政府交通局99年1 月18日高市交裁字第裁32-BO00000
    00號裁決書在卷可按，是此部分之事實，堪以認定。
  (二)本件原舉發機關及原處分機關認異議人有上開違反道路交通
    管理處罰條例之違規行為，無非係以異議人之血液酒精濃度
    經阮綜合醫院測得之數值為52mg/dl ，換算其呼氣酒精濃度
    為每公升0.26毫克，已逾道路交通安全規則第114 條第2 款
    規定之呼氣酒精濃度不得超過每公升0.25毫克等為其論據，
    今異議人聲明異議理由既爭執該酒測值是否有誤差，本院認
    即有究明之必要。查本院依職權函詢阮綜合醫院有關其血液
    酒精濃度之檢測有無誤差值，經該院覆以：本院血液酒精濃
    度檢測方法為酵素分析法（Enzymatic ），誤差值為12.4％
    ，計算為52（mg/dl ）×12.4％＝+/-6.45 （mg/dl ）等語
    ，有阮綜合醫院99年3 月1 日阮醫教字第第0990000104號函
    暨所附定量檢驗項目之相對量測不確定度一覽表附卷可稽（
    參本院卷第17、18頁），是依上開函文暨所附資料，其酒測
    檢驗之誤差值為+/-6.45 （mg/dl ），則本件異議人之血液
    酒精濃度測試值即落於45.55 （mg/dl ）至58.45 （mg/dl
    ）間，從而，依前揭刑事訴訟法上之罪疑唯輕或罪疑唯有利
    於被告之原則，應採最有利於異議人之認定，即認異議人之
    血液酒精濃度測試值為45.55 （mg/dl ），經換算呼氣酒精
    濃度約為每公升0.23毫克，此即未逾道路交通安全規則第
    114 條第2 款呼氣酒精濃度不得超過每公升0.25毫克之規定
    ，從而，原處分機關據此裁處異議人，尚有未恰，異議人上
    開所述，即屬有據。
四、綜上所述，異議人上開酒後駕車之行為，應認尚未逾越法定
    標準，原處分機關遽對異議人裁罰，容非允當，異議人不服
    是項裁決而聲明異議，為有理由，自應由本院撤銷原處分，
    改為異議人不罰之諭知，以資適法。
五、據上論斷，應依道路交通案件處理辦法第20條前段，裁定如
    主文。
中    華    民    國    99    年    5     月    31    日
                    交通法庭    法  官    王俊彥
如不服本裁定應於送達後5 日內向本院提出抗告狀。
以上正本證明與原本無異。
中    華    民    國    99    年    5     月    31    日
                                書記官    黃園芳

司法院資訊處製作；財團法人民間司法改革基金會備份。
